臺灣臺南地方法院刑事判決
110年度交易字第666號
公  訴  人  臺灣臺南地方檢察署檢察官
被      告  黃湘君


選任辯護人  王冠霖律師
被      告  宋明憶


上列被告因過失傷害案件，經檢察官提起公訴（110年度偵字第6
381號），本院判決如下：
    主  文
黃湘君犯過失傷害罪，處有期徒刑貳月，如易科罰金，以新臺幣
壹仟元折算壹日。緩刑貳年。
宋明憶犯過失傷害罪，處有期徒刑貳月，如易科罰金，以新臺幣
壹仟元折算壹日。緩刑貳年。
    事  實
一、黃湘君於民國109年8月8日上午9時55分許，騎乘車牌號碼000-
    000號普通重型機車，沿臺南市中西區樹林街2段由東往西方
    向行駛，行至臺南市中西區樹林街2段與永福路1段交岔路口處
    欲左轉時，本應注意車輛行駛至交岔路口左轉彎時，應距交
    岔路口30公尺前顯示方向燈或手勢換入內側車道或左轉車道
    ，行至交岔路口中心處左轉，而當時天候晴、日間自然光線
    、柏油路面乾燥、無缺陷、道路無障礙物、視距良好，並無
    不能注意之情事，竟疏未注意於距交岔路口30公尺前顯示方
    向燈，而係於駛過行人穿越道進入交岔路口後始顯示方向燈
    。適同向後方由宋明憶所騎乘車牌號碼000-0000號普通重型
    機車，沿臺南市中西區樹林街2段直行時，亦疏未注意車前
    狀況及超車時應於前車左側保持半公尺以上之間隔超過，即
    貿然向前行駛欲超過黃湘君所騎乘之上開機車。雙方車輛因
    閃避不及而發生碰撞，致黃湘君因而受有頸部鈍挫傷、背部
    鈍挫傷、四肢多處鈍挫傷、臀部鈍挫傷、頭部外傷、第三、
    四，第四、五頸椎椎間盤突出併脊隨、神經壓迫等傷害；宋
    明憶亦因而受有右上肢鈍挫傷、下背部挫傷、右小腿鈍挫傷
    、右無名指指甲脫落等傷害。黃湘君、宋明憶於肇事後，犯
    罪未被有偵查犯罪權限之公務員或機關發覺前，即均向處理
    事故之警員自首，表明其為肇事者，並接受裁判
　　。
二、案經黃湘君、宋明憶訴由臺南市政府警察局第二分局報請臺
　　灣臺南地方檢察署檢察官偵查起訴。
    理  由
一、按被告以外之人於審判外之陳述，雖不符合刑事訴訟法第15
    9條之1至第159條之4之規定，但經當事人於審判程序同意作
    為證據，法院審酌該言詞陳述或書面陳述作成時之情況，認
    為適當者，亦得為證據。當事人、代理人或辯護人於法院調
    查證據時，知有第159條第1項不得為證據之情形，而未於言
    詞辯論終結前聲明異議者，視為有前項之同意，刑事訴訟法
    第159條第1項及第159條之5分別定有明文。本件據以認定事
    實所引用之供述證據，被告2人於準備程序中均表示無意見
    ，同意其證據能力；而本院審酌該證據資料作成當時之過程
    、內容、功能等之情況，認為適當，亦查無其他違法取證或
    其他瑕疵等不實之情事，具備合法可信之適當性保障，與本
    案待證事實間並具有相當之關聯性，以之為本案證據尚無不
    當，復無顯有不可信之情況，認均得採為證據。至於卷內經
    本院引用為證據之非供述證據部分，與本件待證事實間均有
    關聯性，且無證據證明係公務員違背法定程序所取得，是依
    同法第158條之4之反面解釋，自有證據能力。
二、本件被告宋明憶坦承有上開過失傷害犯行，並稱她認為兩邊
    都有過失。在騎車的時候，她看到黃湘君時已經在她們這邊
    的中間，她沒有看到黃湘君的方向燈，不知道黃湘君要直行
    、或是轉彎，因為她要直行，當然靠左邊，等到她騎到黃湘
    君旁邊的時候，黃湘君突然轉過來，她就來不及閃避了。
　　另被告黃湘君雖坦承有騎乘上開機車於前揭時、地與被告宋
    明憶所騎乘之上開機車發生碰撞之事實，然否認有何過失傷
    害犯行，辯稱一開始她騎車到樹林街與永福路口時，她原本
    就是讀那邊的學校，對那邊熟悉，她有打方向燈，也有確認
    車輛都有從她右手邊過去，但是她沒有看到被告宋明憶，她
    要進入南英商工，她有停下來，也有打方向燈，她該做的注
    意都有做了，有停下來打方向燈，所以她沒有過失。
三、經查：
　㈠被告黃湘君於109年8月8日上午9時55分許，騎乘車牌號碼000-0
    00號普通重型機車，沿臺南市中西區樹林街2段由東往西方
    向行駛，行至臺南市中西區樹林街2段與永福路1段交岔路口處
    欲左轉時，與同向後方由被告宋明憶所騎乘車牌號碼000-00
    00號普通重型機車發生碰撞之事實，業據被告2人供明在卷
    ，並有卷附道路交通事故現場圖、道路交通事故調查報告表
    ㈠、㈡各1份（警卷第17、19、21頁）、現場暨車損照
　　片20張（警卷第31至49頁）、臺南市政府警察局第二分局交
    通分隊110年6月30日職務報告及所附之機車與監視錄影畫面
    翻拍照片5張（偵卷第101至115頁）、現場監視錄影光碟（
　　偵卷光碟片存放袋內）及本院111年2月17日勘驗筆錄可以佐
    證，應堪認定為真實。
　　    告訴人黃湘君因上開車禍而受有如犯罪事實欄所載之傷
　　害，有卷附國立成功大學醫學院附設醫院（以下簡稱成大醫
　　院）109年8月8日診斷證明書（警卷第13頁）、奇美醫療財
　　團法人奇美醫院110年2月3日診斷證明書（偵卷第39頁）、
　　成功馬光中醫診所110年2月19日診斷證明書（偵卷第41頁）
　　可以佐證；告訴人宋明憶因上開車禍而受有如犯罪事實欄所
　　載之傷害，亦有卷成大醫院109年8月8日診斷證明書（警卷
　　第15頁）可以佐證。
  ㈡被告黃湘君雖否認有何過失傷害犯行，辯稱她有停下來，也
　　有打方向燈，她該做的注意都有做了，有停下來打方向燈，
　　所以沒有過失。辯護人亦為被告辯護稱被告黃湘君騎乘上開
    機車駛至上開交岔路口（樹林街2段與永福路1段交岔路口）
　　前，早在行經樹林街2段328巷口時即已打左轉方向燈，而該
    處距上開交岔路口約48.597公尺，遠超過道路交通安全規則
    第102條第1項第5款所定之30公尺（應距交岔路口30公尺前
    顯示方向燈），故被告黃湘君並未違反道路交通安全規則第
    102條第1項第5款之規定（本院卷第240頁、第252頁、第259
　　至261頁）等語。惟查：
　　1.經本院當庭播放勘驗現場監視錄影光碟結果，關於被告2
　　  人所騎乘之上開機車發生碰撞過程如下（本院卷第120至1
　　  21頁）：
　　  ⑴錄影時間9時55分15秒至18秒：
　　　　①被告黃湘君騎乘車牌號碼000-000 號普通重型機車（
　　　　　以下簡稱A車），沿臺南市中西區樹林街2段由東往西
　　　　　方向行駛，行近該交岔路口（即樹林街2段與永福路1
　　　　　段交岔路口），過程中未見A車有顯示左邊方向燈。
        ②被告宋明憶騎乘車牌號碼000-0000號普通重型機車（
　　　　　以下簡稱B車），沿同路段同向行駛於A車左後方，仍
　　　　　距A車相當之距離。
      ⑵錄影時間9時55分20秒至21秒：
　　　　①畫面時間09：55：20，被告黃湘君騎乘A車行經樹林
　　　　　街2 段路口斑馬線並查看左後照鏡，過程中未見A車
　　　　　有顯示左邊方向燈；被告宋明憶騎乘B車同向行駛於A
　　　　　車左後方，與A車距離縮短，但尚未抵達（路口）停
　　　　　止線。
        ②畫面時間09：55：21，A車已進入交岔路口，車輛前
　　　　　左邊方向燈似有亮起。
      ⑶錄影時間9時55分22秒至23秒：
　　　　畫面時間09：55：22，被告黃湘君騎乘A車，由車道外
　　　　側（約畫面中斑馬線左側起點第二段斑馬紋位置）向左
　　　　偏行，欲左轉駛入臺南市中西區永福路1段南向車道，
　　　　被告宋明憶於A車左後方，欲直行通過該交岔路口，兩
　　　　車間隔逐漸縮小靠近，A車之左側車身與B車右側車身發
　　　　生碰撞，雙方皆人車倒地。
　　2.由上開現場監視錄影所客觀顯示之上開機車發生碰撞過程
　　　可知：
      ⑴被告黃湘君騎乘A車於9時55分15秒至18秒出現在錄影畫
　　　　面時，並未顯示左轉方向燈；且迄9時55分20秒仍未顯
　　　　示左轉方向燈。
　　　⑵被告黃湘君騎乘A車於9時55分21秒進入交岔路口時，A
　　　　車左邊方向燈才亮起。
　　　⑶A車顯示左轉方向燈約1秒後，被告黃湘君所騎乘之A車
　　　　即與被告宋明憶所騎乘之B車發生碰撞。
　　　⑷被告宋明憶所騎乘之B車原在A車左後方，欲直行通過該
　　　　交岔路口，兩車間隔距離逐漸縮小靠近，最後A車之左
　　　　側車身與B車右側車身發生碰撞。
    3.按汽車行駛至交岔路口，左轉彎時，應距交岔路口30公尺
      前顯示方向燈或手勢，換入內側車道或左轉車道，行至交
      岔路口中心處左轉，道路交通安全規則第102條第1項第5
      款定有明文。本件依上開監視錄影所示，被告黃湘君騎乘
      A車於9時55分15秒至20秒行駛至上開交岔路口前，並未顯
　　　示左轉方向燈，而係於9時55分21秒進入交岔路口後，A車
　　　始顯示左邊方向燈，並於約1秒（9時55分22秒）後，即與
      B車發生碰撞。足認被告黃湘君騎乘A車於上開交岔路口左
      轉彎時，並未於距交岔路口30公尺前顯示方向燈，其顯已
      違反道路交通安全規則第102條第1項第5款之規定甚為明
　　　確。
    4.辯護人雖為被告辯護稱被告黃湘君騎乘A車駛至上開交岔
      路口前，早在行經樹林街2段328巷口時即已打左轉方向燈
      ，而該處距上開交岔路口約48.597公尺。惟查：
　　　⑴苟被告黃湘君騎乘A車駛至上開交岔路口前，早在距上開
        交岔路口約48.597公尺之樹林街2段328巷口即顯示左轉
        方向燈，為何依上開監視錄影所示，被告黃湘君騎乘A
        車於9時55分15秒至20秒行駛至上開交岔路口前，並未
        顯示左轉方向燈？足見此辯解顯與事實不符。
　　　⑵本件案發後，被告黃湘君於警詢、偵查及本院準備程序
　　　　中，均僅稱其有顯示左轉方向燈，而未曾陳稱其早在距
　　　　上開交岔路口約48.597公尺之樹林街2段328巷口即顯示
　　　　左轉方向燈；其於檢警偵查中及本院審理中亦曾多次具
        狀或以書面主張對其有利之事實，亦均未曾提到其早在
        距上開交岔路口約48.597公尺之樹林街2段328巷口即顯
　　　　示左轉方向燈。迄選任辯護人後始由辯護人主張其有在
        樹林街2段328巷口即顯示左轉方向燈之情節，並於辯護
        人詢問被告黃湘君時，附和其詞（本院卷第238頁）。
        苟被告黃湘君騎乘A車駛至上開交岔路口前，早在距上
        開交岔路口約48.597公尺之樹林街2段328巷口即顯示左
        轉方向燈，為何於選任辯護人前之檢警偵查及本院審理
        中均未提及此對其有利之情節？參諸上開監視錄影所顯
        示之客觀情狀，足認此部分之辯解應係事後杜撰之詞。
　　　⑶參照卷附被告黃湘君陳述書所載「...我10：20才進場即
        可，所以完全沒有趕時間，整路都很守規距，從住家林
        森路～樹林街，而且都非常小心守規距，該待轉的我都
        有待轉，...，在樹林街和永福路路口紅綠燈下，我有
        看到橫的永福路沒有待轉停車格，我有事先打左邊的方
        向燈，...」（警卷第51頁），由被告黃湘君自述其
　　　　「非常小心守規距，【該待轉的我都有待轉】」、「在
　　　　樹林街和永福路路口紅綠燈下，【我有看到橫的永福路
        沒有待轉停車格】」等語推斷，被告黃湘君似有考量行
        車轉彎時小心遵守規定，直行至待轉停車格待轉，因其
        看到橫向的永福路沒有待轉停車格時，故顯示左轉方向
        燈左轉。此亦與被告黃湘君騎乘A車原行駛在樹林街西
        向車道較外側（如本院卷第129頁照片所示），於9時55
        分20秒，進入交岔路口後，並於9時55分21秒顯示左轉
        方向燈，且由車道外側（約畫面中斑馬線左側起點第二
        段斑馬紋位置）向左偏行欲左轉（本院卷第121頁勘驗
        筆錄、第131至135頁照片所示）之行為特徵〔由車道較
        外側（可直行待轉）切入至車道較內側（左側）〕相符
　　　　。比對刑事準備狀所附樹林街2段328巷口照片（本院卷
        第259頁），該處距案發之上開交岔路口甚遠（辯護人
        稱有48.597公尺），且視野狹小，被告黃湘君在該位置
        顯不可能有【我有看到橫的永福路沒有待轉停車格】因
        而顯示左轉方向燈準備左轉之情形。
　　5.從而，本件被告黃湘君上開所辯，顯不足採。
　㈢按汽車行駛至交岔路口，左轉彎時，應距交岔路口三十公尺
    前顯示方向燈或手勢，換入內側車道或左轉車道，行至交岔
    路口中心處左轉，道路交通安全規則第102條第1項第5款定
    有明文。又汽車行駛時，駕駛人應注意車前狀況及兩車並行
    之間隔，並隨時採取必要之安全措施；汽車超車時應顯示左
    方向燈並於前車左側保持半公尺以上之間隔超過，道路交通
    安全規則第94條第3項、第101條第1項第5款亦定有明文。本
　　件被告黃湘君騎乘A車行至上開交岔路口處欲左轉時，本應注意
    車輛行駛至交岔路口左轉彎時，應距交岔路口30公尺前顯示
    方向燈或手勢換入內側車道或左轉車道，行至交岔路口中心
    處左轉，竟疏未注意於距交岔路口30公尺前顯示方向燈貿然
    左轉；被告宋明憶騎乘B車行至上開交岔路口處欲超越A車時，
    本應注意車前狀況及超車時應於前車左側保持半公尺以上之
    間隔超過，竟疏未注意即貿然向前行駛欲超過A車；而當時
    天候晴、日間自然光線、柏油路面乾燥、無缺陷、道路無障
    礙物、視距良好，被告2人均無不能注意之情事，亦有卷附
    道路交通事故調查報告表㈠、㈡各1份（警卷第19、2
　　1頁）可參。從而，被告2人上開所為，均顯有過失。
　㈣本件經送臺南市車輛行車事故鑑定覆議委員會覆議結果，亦
    認「如黃湘君駕駛普通重型機車左轉未正確使用方向燈，則
　　：1.宋明憶駕駛普通重型機車 ，未注意車前狀況，超車未
    保持安全間隔，為肇事主因。（未依規定載坐人，有違規定
    ）。2.黃湘君駕駛普通重型機車，左轉未正確使用方向燈，
    為肇事次因。」有臺南市政府110年5月5日府交智安字
　　第1100570230號函（偵卷第79至80頁）可參。
　　    雖本件原於臺南市車輛行車事故鑑定會鑑定時，認「一
　　、黃湘君駕駛普通重型機車，左偏行駛未注意安全距離，為
　　肇事原因。二、宋明憶駕駛普通重型機車，超越未保持安全
　　間隔距離，同為肇事原因。（未依規定載坐人，有違規定）
    。」，有臺南市車輛行車事故鑑定會110年3月30日南市交鑑
    字第1100373292號函暨其所附之南鑑0000000案鑑定意見書1
    份（偵卷第21至24頁）可參。惟該鑑定並未審酌被告黃湘君
    欲左轉時有無正確使用方向燈，及B車原係行駛在A車左後方
    ，行駛在前之A車並無注意安全距離之義務，而行駛在後之B
    車則有注意車前狀況之義務等因素。是本院認上開2鑑定結
    果應以臺南市車輛行車事故鑑定覆議委員會之覆議結
　　果較為可採。
        從而，本件被告2人確有前揭過失駕駛行為應可認定。
    又告訴人黃湘君因上開車禍而受有如犯罪事實欄所載之傷害
    ，有卷附成大醫院診斷證明書（警卷第13頁）、奇美醫院診
    斷證明書（偵卷第39頁）、成功馬光中醫診所診斷證明書（
    偵卷第39、41頁）可以佐證；告訴人宋明憶因上開車禍而受
    有如犯罪事實欄所載之傷害，亦有卷成大醫院診斷證明書（
    警卷第15頁）可以佐證。是告訴人宋明憶、黃湘君所受之傷
    害顯分別與被告黃湘君、宋明憶之過失駕駛行為間有因果關
    係。
　㈤另被告黃湘君辯護人雖認本件肇事過失比例無法接受，請求
　　再送警察大學鑑定（本院卷第228頁），惟依上開臺南市車
    輛行車事故鑑定覆議委員會覆議結果，被告黃湘君為肇事次
    因。且本件案發過程有現場監視錄影可稽，依上開錄影內容
    已足以認定被告黃湘君並未正確使用方向燈，無從認定其並
    無過失。是本院認本件並無再委請警察大學鑑定之必要，附
    此說明。
四、綜上所述，本件事證明確，被告2人過失傷害之犯行，均堪
　　認定，各應依法論科。
五、論罪科刑　　　
  ㈠核被告2人所為，均係犯刑法第284條前段過失傷害罪。
　㈡被告黃湘君於肇事後，留在現場，在未有偵查犯罪職務之機
    關或公務員發覺其為犯罪人前，即向處理本件道路交通事故
    ，尚不知肇事者為何人之臺南市政府警察局第二分局交通分
    隊員警供承其肇事而接受裁判，有臺南市政府警察局第二分
    局交通分隊道路交通事故肇事人自首情形紀錄表1紙在卷可
    稽（警卷第27頁）；被告宋明憶於肇事後，經送醫治療，經
    警前往醫院處理，在未有偵查犯罪職務之機關或公務員發覺
    其為犯罪人前，即向處理本件道路交通事故，尚不知肇事者
    為何人之臺南市政府警察局第二分局交通分隊員警供承其肇
    事而接受裁判，亦有臺南市政府警察局第二分局交通分隊道
    路交通事故肇事人自首情形紀錄表1紙在卷可稽（警卷第29
    頁）。爰均依刑法第62條前段之規定減輕其刑。
  ㈢爰以行為人之責任為基礎，審酌被告2人均無前科犯行，品行
    尚佳；被告2人過失之程度、過失之情節及告訴人2人受傷之
    程度；被告即告訴人2人互相均未達成民事和解或成立調解
    ；被告宋明憶犯後均坦承犯行，態度良好；暨被告黃湘君於
    本院審理時所陳述其教育程度為碩士，現從事老師工作，有
    一個母親現在64歲，會照顧其生活，但是生活費用她不需要
    支出；被告宋明憶於本院審理時所陳述其教育程度為二專肄
    業，現從事美甲工作，有一個女兒，現就讀小學1年級，父
    母親都還在，尚不需其撫養等智識程度、家庭生活狀況等一
    切情狀，分別量處如主文所示之刑，並各諭知易科罰金之折
    算標準。
　㈣另被告2人前均未曾受有期徒刑以上刑之宣告，有臺灣高等
　　法院被告前案紀錄表2紙在卷可憑。被告2人因一時疏忽未注
    意交通安全，肇致告訴人受傷觸犯本案犯行。其等關於民事
    損害賠償部分雖尚未達成和解或成立調解，惟此部分僅係民
    事賠償問題，且本件交通事故之發生被告2人均有過失，已
    如前述，其等互負損害賠償責任，並非單方未填補損害。被
    告2人既均符合緩刑之法定要件，為免短期自由刑之弊，本
    院認被告2人所宣告之刑均以暫不執行為適當，爰各依刑法
    第74條第1項第1款之規定，併予諭知緩刑2年，以啟自新。
六、據上論斷，應依刑事訴訟法第299條第1項前段、刑法第284
    條前段、第62條前段、第41條第1項前段、第74條第1項第1
    款，刑法施行法第1條之1第1項，判決如主文。
本案經檢察官王宇承提起公訴；檢察官吳惠娟到庭執行職務。
中　　華　　民　　國　　111 　年　　5 　　月　　25　　日
                    刑事第一庭  法  官   鄭文祺
以上正本證明與原本無異。
如不服本判決應於收受本判決後20日內向本院提出上訴書狀，並
應敘述具體理由。其未敘述上訴理由者，應於上訴期間屆滿後20
日內向本院補提理由書狀（均須按他造當事人之人數附繕本）「
切勿逕送上級法院」。 
　　　　　　　　　　　　　　　　書記官　 黃政偉　　　　　　　　
中　　華　　民　　國　　111 　年　　5 　　月　　26　　日
附錄本案論罪科刑法條全文：
中華民國刑法第284條
因過失傷害人者，處1年以下有期徒刑、拘役或10萬元以下罰金
；致重傷者，處3年以下有期徒刑、拘役或30萬元以下罰金。